臺灣高等法院臺南分院刑事判決　　　　　九十三年度重上更(二)字第三三七號
　　　上　訴　人　臺灣臺南地方法院檢察署檢察官
　　　被　　　告　甲　○　○
　　　選任辯護人　卓　平　仲　律師
右上訴人因被告違反槍砲彈藥刀械管制條例案件，不服臺灣臺南地方法院八十七年度
訴字第八三六號中華民國八十七年十月二十一日第一審判決（起訴案號：臺灣臺南地
方法院檢察署八十七年度偵字第三一三一號），提起上訴，經本院判決後，由最高法
院第一次發回更審，本院判決如左：
      主      文
原判決撤銷。
甲○○未經許可製造彈藥，處有期徒刑壹年。扣案之玩具手槍壹枝（含彈匣壹個）、
金屬鋼管壹枝、玩具子彈陸顆、玩具金屬空彈殼捌顆、底火壹批、子彈火藥填充器壹
個、鋼珠壹瓶、游標卡尺壹支、挫刀壹支及改造手槍設計圖張，均沒收之。
      事      實
一、甲○○於民國（下同）八十六年十月間，在台南市小北夜市某家玩具模型店內，
    購得玩具槍、空彈殼、底火、子彈火藥填充器、鋼珠等物，即同時著手在台南縣
    仁德鄉○○村○○路六六巷三五號處改造玩具槍，並於彈殼前端加裝鋼珠及火藥
    而改造子彈。於八十六年十一月間，持至台南縣歸仁鄉大埔村田裡試射鐵板屋一
    發。嗣於八十七年三月一日二十三時三十分許，經警在台南縣仁德鄉○○村○○
    路六六巷三五號查獲，並扣得已改造完成具有殺傷力之塑膠玩具手槍乙枝─含彈
    匣（槍枝管制編號0000000000）、金屬鋼管乙枝、改造完成具殺傷力
    之改造玩具子彈一顆、改造完成不具殺傷力之改造玩具子彈五顆、玩具金屬空彈
    殼八顆、底火乙批、子彈火藥填充器乙個、鋼珠乙瓶、游標卡尺乙支、挫刀乙支
    、改造手槍設計圖三張等物。
二、案經台南縣警察局歸仁分局報請臺灣臺南地方法院檢察署檢察官偵查起訴。
      理      由
一、訊據被告甲○○矢口否認有改造玩具手槍及子彈犯行，辯稱：扣案槍械、子彈買
    來，還沒有使用，不具殺傷力云云。
二、經查：
(一)被告經警查獲塑膠玩具手槍乙枝─含彈匣（槍枝管制編號0000000000
    ）、金屬鋼管乙枝、改造玩具子彈六顆、玩具金屬空彈殼八顆、底火乙批、子彈
    火藥填充器乙個、鋼珠乙瓶、游標卡尺乙支、挫刀乙支、改造手槍設計圖三張等
    物，為被告供認在卷，復有上開扣案槍彈等物可憑。而扣案子彈係於彈殼前端加
    裝鋼珠、火藥，有法務部調查局之鑑定可憑（詳如後述），被告於警訊承認改造
    扣案槍枝（見警卷第二頁），於偵查中承認於八十六年十月到模型店買道具槍加
    以改造（見偵查卷第七頁背面），於原審承認在家改造（見一審卷第二十九頁）
    ；並於警詢及檢察官偵查中供承：被警查獲之改造手槍，伊於八十六年十一月間
    ，曾在歸仁鄉大埔村田裡試射鐵板屋一發，子彈會偏，射程超過十公尺遠等情（
    見警卷第二頁、偵查卷第七頁背面），於原審又稱：該手槍原不能發射彈珠，後
    來伊將其改造可發射，扣案之金屬鋼管係用來做槍管等語（見一審卷第二十九頁
    ），於本院更一審再供稱：「查獲金屬鋼管是要套在玩具槍上，用來加重槍枝之
    重量，子彈只能裝到那樣，有試射一次。」（見本院更一卷第二十五頁背面、第
    二十六頁），足見被告上開槍彈為被告改造，且曾試射擊一發子彈。被告嗣於本
    院前後審翻異前詞，改稱：槍枝未經改造（見本院上訴卷第二十五頁背面、更一
    卷第三十二頁、更二卷第一０六頁），純係卸責之詞，不足採信。
(二)扣案槍彈，經警方函送內政部警政署刑事警察局鑑驗結果：「送鑑改造手槍（槍
    枝管制編號0000000000），係仿COLT廠半自動手槍製造之『塑膠玩具
    手槍』，槍管為塑膠材質，以打擊底火（藥）引爆子彈內火藥為發射動力，是否
    有殺傷力則請審理法院參酌附送之『槍枝殺傷力鑑驗說明』決定。送鑑改造子彈
    成品六顆，均係由玩具子彈改造而成（具直徑約６mm之鋼珠），經實際試射無法
    擊發，均不具殺傷力。改造子彈半成品八顆，係玩具金屬空彈殼。」有該局八十
    七年三月二十日刑鑑字第一六七０七號鑑驗通知書乙紙附卷足參（見偵查卷第十
    四頁），鑑定扣案六顆子彈不具殺傷力，扣案槍枝則未明確表示具有殺傷力。原
    審再將扣案槍枝送往法務部調查局鑑定結果：「送鑑槍枝（000000000
    0），係仿美國COLT’S MKIV/SERIES’70 GOVERNMENT MODEL.45 AUTO外形，槍
    管係由塑膠材質製成，以打擊底火方式擊發之遊戲槍械，機械性能良好，未經改
    裝改造。送鑑槍枝非制式槍械且未發現改裝改造情事，其本身不具殺傷力。至於
    其射擊時是否具有殺傷力，端視所發射之子彈是否經過改造暨其改裝情形而定，
    如彈頭是否以金屬彈頭代替、彈殼內是否添加火藥以增加發射動能等。本件送鑑
    時因未附送子彈，本實驗室無法實際試射鑑驗。」有該局八十七年七月二十一日
    （八七）陸（三）字第八七０五四四二四號鑑定通知書附卷可稽（見一審卷第十
    二頁），則因送鑑時未附送子彈，該實驗室無法實際試射鑑驗，故無法鑑定有無
    殺傷力。然認送鑑槍枝未發現改裝改造情事，則與被告於警訊、原審偵審中所述
    有改造等語（詳如前述），不相符合，因被告為實際操作該槍之人，自以被告所
    述較為真確。本院更二審將扣案槍枝送法務部調查局鑑定結果：「本案送鑑槍枝
    （0000000000）鑑定結果如本局八十七年七月二十一日（八七）陸（
    三）字第八七０五四四二四號鑑定通知書，該槍未發現改裝改造情事，不能發射
    制式子彈，祗能發射玩具槍械用子彈，或以玩具槍用子彈改裝而成的土造子彈。
    」有該局九十三年十一月十六日調科參字第０九三００四五八二０號函可稽（見
    本院更二卷第六十二頁），認扣案槍枝能發射玩具槍械用子彈，或以玩具槍用子
    彈改裝而成的土造子彈。再補送扣案子彈送鑑定結果：「(一)照片一送鑑槍枝（0
    000000000）鑑定結果如本局八十七年七月二十一日（八七）陸（三）
    字第八七０五四四二四號鑑定通知書。照片二送鑑子彈六顆係土造．４５ＡＣＰ
    子彈，外形完整，似未經擊發，適合照片一送鑑槍枝使用。(二)照片一送鑑槍枝實
    際試射照片二送鑑六顆子彈，均未能擊發，經全部拆解檢視，係以供遊戲槍械使
    用的分解式彈殼於前端加裝直徑６MM、重0.89公克鋼珠改造而成，其中五顆子彈
    彈殼內部沒有火藥如照片三，不能擊發，不具有殺傷力。另一顆子彈彈殼內部發
    現有敏感火藥如照片四，由外表觀察，研判或因擱置日久且保存不當致內部火藥
    受潮而未能擊發。(三)照片四子彈已有改裝的事實，其於內部火藥未失效的情形下
    認能擊發，配合照片一送鑑槍枝發射，於近距離具有殺傷力。」有該局九十四年
    一月二十六日調科參字第０九四０００三八八０號鑑定通知書可憑（見本院更二
    卷第八十二至八十四頁），認扣案槍枝以扣案一顆子彈發射，於近距離具有殺傷
    力。
(三)法務部調查局鑑定扣案子彈結論，雖與內政部警政署刑事警察局鑑定結論不同，
    惟法務部調查局鑑定過程，係將送鑑六顆子彈，全部拆解檢視，發現以供遊戲槍
    械使用的分解式彈殼於前端加裝直徑６MM、重0.89公克鋼珠改造而成，其中五顆
    子彈彈殼內部沒有火藥，不能擊發，不具有殺傷力；另一顆子彈彈殼內部發現有
    敏感火藥。內政部警政署刑事警察局之鑑定，敘述改造子彈成品六顆，係由玩具
    子彈改造而成，具直徑約６mm之鋼珠，因該直徑約６mm之鋼珠，依法務部調查局
    鑑定係裝置於子彈前端，外表即可觀察，足見內政部警政署刑事警察局僅由外表
    觀察送鑑子彈，未予實際拆解，未發現其中一顆子彈含有火藥，是以法務部調查
    局鑑定方式較為精確可採，即扣案槍枝以扣案一顆子彈發射，於近距離具有殺傷
    力。況據內政部警政署刑事警察局上開鑑驗通知書所示，送驗槍管為塑膠材質，
    可打擊底火（藥）引爆子彈內火藥為發射動力，本件扣案之槍枝雖為塑膠材質，
    而被告於原審及本院更一審均供稱以扣案之金屬鋼管加裝於槍枝上，用來做槍管
    ，曾試射一發，射程超過十公尺遠，已如前述，則遠超過「內政部警政署刑事警
    察局所附『槍枝殺傷力鑑驗說明』：發射動能達二十焦耳／平方公尺以上，具有
    殺傷力」範圍，是內政部警政署刑事警察局縱未能鑑定扣案之槍彈具有殺傷力，
    依上開說明，仍具有殺傷力。
(四)綜上所述，被告上開所辯，顯係避重就輕之詞，洵無可採。事證已臻明確，被告
　　未經許可製造有殺傷力之改造手槍及子彈犯行，堪以認定。
三、核被告未經許可改造具有殺傷力之槍彈，於八十六年十月間行為時，成立八十五
    年九月二十五日之槍砲彈藥刀械管制條例第十條第一項未經許可製造具有殺傷力
    改造槍砲罪及同法第十一條第一項未經許可製造子彈罪。於行為後，槍砲彈藥刀
　　械管制條例於八十六年十一月二十四日修正，則成立該法第十一條第一項未經許
　  可製造具有殺傷力改造槍砲罪及同法第十二條第一項未經許可製造子彈罪。槍砲
    彈藥刀械管制條例於九十四年一月二十六日再修正，則成立該法第八條第一項未
    經許可製造具有殺傷力改造槍砲罪及同法第十二條第一項之未經許可製造子彈罪
    。被告於行為後，法律既有變更，茲比較新舊法規定，以舊法對被告較為有利，
    依刑法第二條第一項但書規定，自應適用較有利於被告之八十五年九月二十五日
    之槍砲彈藥刀械管制條例規定。是被告應成立八十五年九月二十五日之槍砲彈藥
    刀械管制條例第十條第一項未經許可製造具有殺傷力改造槍砲罪及同法第十一條
    第一項未經許可製造子彈罪。被告同時製造手槍及子彈，乃屬一個製造之行為而
    觸犯上開二罪名，為想像競合犯，應依刑法第五十五條前段之規定，從情節較重
    之未經許可製造子彈罪一罪處斷。公訴人論被告成立八十六年十一月二十四日槍
    砲彈藥刀械管制條例罪，及認二罪應分論併罰，亦有未洽。又公訴人認被告未經
    許可製造子彈，僅成立未遂罪，起訴法條尚有未洽，應予變更。
四、原審以難認扣案之手槍具有殺傷力，及扣案子彈鑑定結果為不具殺傷力，遽爾以
    無證據證明被告犯罪，而為諭知無罪之判決，尚嫌速斷。公訴人上訴意旨執此指
    摘原判決不當，為有理由，自應由本院將原判決撤銷改判。爰審酌被告之素行、
    犯罪之動機、目的、手段、方法、所生之危害及犯後態度等一切情節，量處被告
    有期徒刑一年。扣案改造具有殺傷力之塑膠玩具手槍乙枝─含彈匣（槍枝管制編
    號0000000000）、改造具殺傷力之改造玩具子彈一顆，為違禁物，應
    依刑法第三十八條第一項第一款規定，諭知沒收；扣案金屬鋼管乙枝、改造不具
    殺傷力之改造玩具子彈五顆、玩具金屬空彈殼八顆、底火乙批、子彈火藥填充器
    乙個、鋼珠乙瓶、游標卡尺乙支、挫刀乙支及改造手槍設計圖三張等物，係被告
    所有供犯罪所用之物，依刑法第三十八條第一項第二款規定，併予諭知沒收。
據上論斷，應依刑事訴訟法第三百六十九條第一項前段、第三百六十四條、第三百條
、第二百九十九條第一項前段，八十五年九月二十五日槍砲彈藥刀械管制條例第十條
第一項、第十一條第一項，刑法第十一條前段、第二條第一項但書、第五十五條、第
三十八條第一項第一款、第二款，判決如主文。
本案經檢察官姜麗儒到庭執行職務。
中　　華　　民　　國　　九　十四　　年　　　四　　　月　　　二　十　　　日
                  刑事第一庭審判長法官　黃　　崑　　宗
                                  法官　田　　平　　安
                                  法官　蔡　　長　　林
右正本證明與原本無異。
如不服本判決，應於收受本判決後十日內向本院提出上訴書狀。其未敘述上訴理由者
並得於提起上訴後十日內向本院補提理由書狀（均須按他造當事人之人數附繕本）「
切勿逕送上級法院」。
　　　　　　　　　　　　　　　　書記官　李　　培　　薇
中　　華　　民　　國　　九　十四　　年　　　四　　　月　　　二十一　　　日
附錄本案論罪科刑法條全文：
八十五年九月二十五日修正之槍砲彈藥刀械管制條例：
第十條第一項：
　未經許可製造、販賣或運輸第四條第一款所稱其他可發射金屬或子彈具有殺傷力之
各式槍砲者，處五年以下有期徒刑。
第十一條第一項：
　未經許可製造、販賣或運輸彈藥者，處六月以上五年以下有期徒刑。
八十六年十一月二十四日修正之槍砲彈藥刀械管制條例：
第十一條第一項：
　未經許可，製造、販賣或運輸第四條第一款所稱其他可發射金屬或子彈具有殺傷力
之各式槍砲者，處五年以上有期徒刑，併科新台幣一千萬元以下罰金。
第十二條第一項：
　未經許可，製造、販賣或運輸子彈者，處一年以上七年以下有期徒刑，併科新台幣
五百萬元以下罰金。
九十四年一月二十六日之槍砲彈藥刀械管制條例：
第八條第一項：
  未經許可，製造、販賣或運輸鋼筆槍、瓦斯槍、麻醉槍、獵槍、空氣槍或第四條第
一款所定其他可發射金屬或子彈具有殺傷力之各式槍砲者，處無期徒刑或五年以上有
期徒刑，併科新台幣一千萬元以下罰金。
